臺灣臺南地方法院交通事件裁定　　　　 95年度交聲字第958號
原處分機關　交通部公路總局嘉義區監理所臺南監理站
異議人即受
處分人　　　乙○○
上列受處分人因違反道路交通管理處罰條例案件，對於交通部公
路總局嘉義區監理所臺南監理站，民國95年10月3日所為之裁決
處分（處分案號：嘉監南字第裁74-M00000000、74-M00000000號
），聲明異議，本院裁定如下：
      主文
「行車執照未隨車攜帶」之原處分撤銷。
乙○○行車執照未隨車攜帶，處罰鍰新臺幣參佰元。
其餘異議駁回。
      理由
一、原處分意旨略以：異議人即受處分人乙○○（下稱異議人）
    駕駛車牌號碼WHF-822號輕型機車，於民國92年12月31日上
    午8時31分許，在臺南縣中山北路與永大路二段，因未裝右
    邊照後鏡及未帶行照。經臺南縣警察局永康分局（以下稱舉
    發機關）員警分別予以製單舉發，嗣原處分機關即交通部公
    路總局嘉義區監理所臺南監理站，以異議人之違規事實明確
    ，乃依修正後即裁處時之道路交通管理處罰條例（下稱處罰
    條例）第16條第1項第2款及第14條第1項第2款之規定，分別
    裁處異議人新台幣（下同）1800及600元等語。
二、本件聲明異議意旨略以：
  (一)就「未裝後照鏡」部分：前揭車牌WHF-822號輕機車係異議
    人所有，詎告發員警執勤疏怠竟誤植為涂飛鵬。況異議人前
    揭輕機車確裝有後照鏡，並無違規。
  (二)就「未帶行照」部分：異議人並未經過舉發違規通知單所載
    地點，亦無此違規行為，員警於93年1月6日巧立名目開立此
    罰單，並謊稱已當場交付，然既此又何需公示送達？
三、按汽車除頭燈外之燈光、雨刮、喇叭、照後鏡、排氣管、消
    音器設備不全或損壞不予修復者，或擅自增、減、變更原有
    規格致影響行車安全者，處汽車所有人900元以上1800元以
    下罰鍰；又汽車行駛有行車執照，未隨車攜帶者，處汽車所
    有人300元以上600元以下罰鍰，並責令改正、補換牌照或禁
    止其行駛，處罰條例第16條第1項第2款、第14條第1項第2款
    ，分別定有明文。
四、次按行政罰法第5條規定：「行為後法律或自治條例有變更
    者，適用行政機關最初裁處時之法律或自治條例。但裁處前
    之法律或自治條例有利於受處罰者，適用最有利於受處罰者
    之規定。」（本法業經總統於94年2月5日，以華總一義字第
    09400016841號令公布，並自95年2月5日開始施行），顯見
    行政罰法係採「從新從輕」原則，亦即違反行政法之義務之
    行為後，如法律或自治條例有變更，則行政裁處之法律適用
    ，原則上從新法即裁處時之法律，例外始從對被告較有利之
    舊法即行為時法。而本件違規行為後，道路交通管理處罰條
    例於94年12月28日修正公布，並於95年7月1日起施行，關於
    擅自減少原規格設備致影響行車安全及行車執照未隨車攜帶
    之違規行為，經比較修正前後該條例第16條第1項第2款、第
    14條第1項第2款規定，異議人行為時之法律即修正前之規定
    並無較有利於受處分人之情事，故依前揭行政罰法之規定，
    本件應適用裁處時即修正後之法律處罰，附此敘明。
五、本院審酌：
  (一)異議人駕駛前揭WHF-822號輕機車，於92年12月31日上午8時
    31分許，在臺南縣中山北路與永大路二段，經舉發機關以「
    未裝右邊照後鏡及未帶行照」為由，分別予以製單舉發，嗣
    原處分機關，以異議人之違規事實明確，乃依處罰條例第16
    條第1項第2款及第14條第1項第2款之規定，分別裁處異議人
    1800元及600元乙節，有：
    原處分機關嘉監南字第裁74-M00000000號、74-M00000000
      號裁決書。
    台南縣警察局南縣警交字第M00000000號、第M00000000
      號舉發違反道路交通管理事件通知單。
    臺南市警察局第一分局95年8月16日南市警一交字第09541
      271490號函。
    等件為證，且為異議人所不否認，此部分事實當可認定。
  (二)證人即當日舉發員警甲○○於本院調查中證稱：「二件均是
    我舉發的」、「舉發時間已經很久，我僅記得違規人態度不
    好，有出示身分證，他拒簽」、「我有將舉發通知單交付違
    規人，如果違規人扔掉，我也沒辦法」、「當時我記載車牌
    後，我請車主出示行照、駕照，因為違規人未出示，我依據
    違規人當時口述所填寫的」、「舉發單的姓名及車牌，是依
    據違規人提供所書寫的，違規人應該還是有違規事實」、「
    當場是他本人被我舉發無誤，僅有未帶行照部分，是事後開
    立的，未裝後照鏡部分，是當場開單，紅燈右轉異議人也有
    拒簽。」（見本院卷第31至34頁）。證明異議人當日確有騎
    乘前揭WHF-822號輕機車，行車執照未隨車攜帶且擅自減少
    原規格設備致影響行車安全之違規情形，舉發員警並當場交
    付該第M00000000號舉發單（即「未裝照後鏡」之違規事實
    部分）予異議人。異議人雖辯稱：舉發單上車主係記載涂飛
    鵬，應處罰他云云，然參諸機車車籍查詢所示資料，可知
    WHF-822號輕機車車主確係異議人乙○○無誤，舉發員警雖
    未經電腦查證，僅依異議人所述車籍資料登載，遂有誤植前
    揭通知單資料之情形，卻不影響異議人前揭違規事實之認定
    。再本件製單之員警為依法執行勤務，與異議人毫無怨懟，
    衡情當無自陷偽證罪而構詞誣賴異議人之理。此外本院復查
    無積極證據足以證明證人上開證述係屬虛偽。且交通警察製
    單舉發違反道路交通管理處罰條例所列之違規事實，本質上
    為行政處分，係公務員基於職務上之權力，依法就特定之具
    體事件所為之具公法上效果之單方面行政行為。基於公務員
    為公法上行為具有公信力之原則，該行政行為當可被推定為
    真正，其據以依法處分之事實認定亦為正確無誤。本此公信
    原則，乃立法者賦予行政機關制定違反道路交通事件統一裁
    罰標準及處理細則，使執勤警員得當機處分以達其維護交通
    秩序、安全之行政目的。再按執行交通勤務警察依法律規定
    製單舉發違反道路交通管理處罰條例所列之違規事實，並由
    公路主管機關加以處罰，即係行政處分，受處分人不服公路
    主管機關所為之處罰，依道路交通管理處罰條例第87條之規
    定向管轄地方法院聲明異議，自屬行政救濟程序，其舉證責
    任分配，應採民事訴訟上舉證責任分配原則，87年10月28日
    修正公布之行政訴訟法第136條同揭此旨，而明文規定準用
    民事訴訟法第277條舉證責任分配之原則。是此，異議人雖
    以前情置辯，惟並未提出確實事證以供本院調查，是其所辯
    尚非可信，本院亦查無任何證據足資證明執勤員警有捏造事
    實違法取締之情事存在，則執勤警員本其維護交通秩序、安
    全職責所為之舉發，自應受到合法、正確之推定。況異議人
    於本院調查中亦自承：本件起因12月31日的紅燈右轉，我是
    行為人，我甘願受罰。員警請我拿出證件，我拿出證件，警
    員說為何紅燈右轉，員警的態度不好，並把我的證件扔到菜
    籃裡面，我就走了，不知道為何會有這2張罰單等語（見本
    院卷第34頁），據此當可推知異議人確於92年12月31日，在
    前揭地點，因紅燈違規右轉遭舉發員警攔停後另行查獲前揭
    「未裝右邊照後鏡」及「未帶行照」之違規事實，是異議人
    空言以前詞置辯，尚難採信。
  (三)然而，前開台南縣警察局南縣警交字第M00000000號舉發違
    反道路交通管理事件通知單1份，經舉發單位依誤載之車主
    姓名（即涂飛鵬）、地址（台南市○區○○街41巷14號）郵
    寄送予異議人，後因查無此地址遭郵政機關予以退回，並經
    舉發單位逕為公示送達等情，雖有遭退回之舉發通知單掛號
    郵件、臺南縣警察局永康分局93年5月28日南縣永警六字第
    0930002394號公告、台南縣警察局交通違規案件單退清冊及
    台南縣警察局永康分局送達證書各1份在卷足憑。然因異議
    人於本件違規行為發生時及舉發通知單送達時，係居住於台
    南縣安南區○○街○段130號，此有車籍資料1紙在卷可稽，
    是與前揭送達地址不同，故前揭舉通知單之送達程序，經核
    尚非合法適當。
  (四)再者，依照「違反道路交通管理事件統一裁罰基準及處理細
    則」第2條第2項之違反道路交通管理事件統一裁罰基準表，
    以及同細則第41條之規定可知，違反道路交通管理事件之裁
    罰基準，係以當事人接到違規舉發通知書後，「有無逾越到
    案日期繳納罰款及到案與否」，為設定裁決罰鍰數額準據之
    一，故行為人有無於到案日期前繳交罰鍰或到案與否，對於
    行為人究應處以較低額或較高額之罰鍰，本具有相當之決定
    性。另因違反道路交通管理事件之處罰為一行政秩序罰，其
    對於違規之行為人所為之處罰，顯然影響行為人之權利義務
    ，性質上為負擔之行政處分，是其應有行政法基本原則之要
    求，即行政行為應遵循公正、公開與民主之程序，確保依法
    行政原則，以保障人民權益，增進人民對行政之信賴，此亦
    為行政程序法第1條開宗明義所揭示，故為保障違反道路交
    通管理事件行為人之權益，舉發單位本應於舉發通知單上，
    詳為記載「應到案日期」及「應到案處所」，並為合法之送
    達，以利行為人得遵期到案繳交罰款，或對其違規之行為有
    陳述、爭執之機會。然如前述，本件第M00000000號舉發通
    知單既未經合法送達，則異議人顯然無從根據該舉發通知單
    上之「應到案日期」及「應到案處所」等內容，遵期到案繳
    交罰款，或對其違規之行為有陳述、爭執之機會，故原處分
    機關就此疏漏，並未加以審查及要求舉發單位補正而另行合
    法通知異議人，後來逕以前述「行車執照未隨車攜帶」違規
    事實明確，而對異議人處以最高額罰鍰600元之處分，經核
    於法尚非適當，故異議人執此而指摘原裁決處分不當，確屬
    有理。
六、綜上所述，異議人於前述時、地，駕駛輕機車有擅自減少原
    規格設備致影響行車安全及行車執照未隨車攜帶之違規行為
    之違規事實雖可認定，然因原處分機關並未查明本件交通違
    規事件中「行車執照未隨車攜帶」部分之舉發通知單尚未合
    法送達予異議人，即逕行裁處異議人最高額之罰鍰，經核顯
    有違法之處，異議人執此指摘原裁決不當，亦有理由，故應
    由本院裁定將「行車執照未隨車攜帶」部分之原處分撤銷，
    另依前開條例第14條第1項第2款之規定，並參酌違反道路交
    通管理事件統一裁罰基準表之相關內容，裁定如主文所示之
    諭知，以資適法。
六、據上論斷，應依道路交通案件處理辦法第20條，裁定如主文
    。
中　　華　　民　　國　　96　　年　　3 　　月　　26　　日
　　　　　　　　　　　　　　　交通法庭法　官　蔡直青
以上正本證明與原本無異。
如不服本裁定，應於收受送達後5日內向本院提出抗告狀。（應
附繕本）
            　　　　　　　　　　　　　書記官　劉鴻瑛
中　　華　　民　　國　　96　　年　　3 　　月　　30　　日
